【裁判字號】    99,上更(二),90
【裁判日期】    991020
【裁判案由】    違反毒品危害防制條例
【裁判全文】
臺灣高等法院高雄分院刑事判決      99年度上更(二)字第90號
上  訴  人
即  被  告  甲○○
選任辯護人  蔡淑媛律師
上  訴  人
即  被  告  丙○○
選任辯護人  蔡建賢律師
上列上訴人因違反毒品危害防制條例案件，不服臺灣高雄地方法
院97年度訴字第1526號中華民國98年2 月25日第一審判決（起訴
案號：臺灣高雄地方法院檢察署96年度偵字第34508 號），提起
上訴，判決後，經最高法院第二次發回更審，本院判決如下：
    主  文
原判決關於甲○○、丙○○共同販賣第一級毒品部分撤銷。
甲○○、丙○○被訴共同販賣第一級毒品部分均無罪。
    理  由
一、公訴意旨略以：被告甲○○明知海洛因，在我國係主管機關
    公告查禁之第一級毒品，不得販賣甚至持有之，竟仍於96年
    間某日，在不詳地點，取得不詳重量之第一級毒品海洛因後
    ，除供己施用外，另與被告丙○○共同基於販賣第一級毒品
    之犯意聯絡，於96年11月29日18時許，邱弘毅撥打電話聯絡
    被告丙○○，向其表示欲購買第一級毒品海洛因等語，經被
    告丙○○以電話與被告甲○○聯繫後，由被告甲○○駕駛車
    號7325－XC號自小客車搭載被告丙○○，前往高雄縣大寮鄉
    ○○○路446 號前與邱弘毅碰面，由被告甲○○在前開自小
    客車上交付第一級毒品海洛因1 包（毛重2.25公克）予邱弘
    毅，並向其收取現金新台幣( 下同)1萬1,000 元。嗣於同日
    18時30分許，在高雄縣大寮鄉○○○路446 號前，甲○○等
    3 人在前開自小客車上進行毒品交易之際，為警當場查獲，
    並自被告甲○○身上扣得毒品交易所得之現金1 萬1, 000元
    ，自被告丙○○所持背包內扣得第二級毒品甲基安非他命1
    包（毛重2.10公克）、門號00000 00000 號之手機1 支，另
    在邱弘毅身上扣得購買之第一級毒品海洛因1 包（毛重2.
    25 公 克），經被告甲○○之自願性同意下，於同日20時30
    分許，前往其位於高雄市○○區○○路59巷1 號12樓租屋處
    實施搜索，復查獲被告甲○○所有之第一級毒品海洛因2 包
    （毛重各約16.20 公克及13.45 公克）、第二級毒品甲基安
    非他命1 包（毛重約31.30 公克）、夾鏈袋20只、門號0000
    00 0000 號、0000000000號之手機各1 支等物，因認被告甲
    ○○、丙○○2 人涉犯毒品危害防制條例第4 條第1 項之販
    賣第一級毒品罪嫌云云。
二、公訴人認被告2 人有涉犯上開罪嫌，無非以(1)被告丙○○於
    警詢中之供述。(2)證人邱弘毅於警詢之證述。(3)證人即查獲
    員警張一睛之證述。(3)扣案之前揭第一級毒品。(4)高雄市政
    府警察局三民第二分局搜索扣押筆錄、扣押物品目錄表各3
    份及查獲照片30張。(5)法務部調查局濫用藥物實驗室鑑定書
   （97年1月31日調科壹字第09723006630)等為主要之論據。
三、證據能力部分：
  (一)被告丙○○於警詢之自白，是否具證據能力部分：
  1.按被告之自白，須非出於強暴、脅迫、利誘、詐欺、疲勞訊
    問、違法羈押或其他不正方法，且與事實相符者，始得為證
    據，如係出於不正方法，即非自由陳述，其取得自白已非適
    法，則不問陳述內容是否確與事實相符，因其非係適法之證
    據，即不能採為判決之基礎。故審理事實之法院遇有被告對
    於其自白提出係出於不正方法取得之抗辯，應先於其他事證
    而為調查，並命提出該自白之檢察官就自白係出於自由意志
    指出證明方法，倘實施刑事訴訟程序之公務員以不正方法取
    供，因應負行政甚或刑事責任，自非可僅憑該等人員陳稱未
    以不正方法取供為其判斷依據，則茍除負責取供之人員證述
    未以不正方法取供外，檢察官無法舉出其他證據證明，自不
    能遽認該自白係出於陳述人之自由意志，而採為論罪之依據
    。此觀刑事訴訟法第156 條第1 項、第3 項之規定自明。
  2.次按，「被告之自白，須非出於強暴、脅迫、利誘、詐欺或
    其他不正之方法，且與事實相符者，始得採為證據，如果被
    告之自白，係出於不正之方法，並非自由陳述，即其取得自
    白之程序，已非適法，則不問自白內容是否確與事實相符，
    因其非係適法之證據，即不能採為判決基礎，故審理事實之
    法院，遇有被告對於自白提出係出於不正方法取得之抗辯時
    ，應先於其他事實而為調查。」最高法院91年臺上字第6213
    號判決意旨可資參照。
  3.查被告丙○○於96年11月30日偵查中即供稱：我在警局有
    被刑求，警員打我的頭及後背，叫我去咬甲○○等語（見偵
    卷第19頁) ；於同年月30日偵查中以證人身份亦具結供證稱
    ：我在警局有被刑求，警員打我的頭及後背，叫我去咬甲○
    ○等語，並經檢察官請法警對被告丙○○所述被打之部分拍
    照附卷（以上見偵卷第21頁) 。於原審97年8 月6 日準備
    程序時亦供稱：我於警訊中會有甲○○賣毒品之陳述，是因
    為警察打我的胸部及頸部之後才講的，所述不實在，今日所
    述才實在，我當天在三民第二分局做1 次筆錄，不知是警備
    隊還偵查隊大辦公室旁的1 個小房間被刑求，當時邱弘毅在
    場，是當著邱弘毅的面打我，警察用長形鐵製手電筒，先打
    我左胸或右胸，又拿手電筒打我後背，是在筆錄製作前溝通
    過程打我，是幫我做筆錄的警察打我，當時沒有錄音或錄影
    ，事前溝通時，製作筆錄的警察在場，叫我咬甲○○，教我
    說邱弘毅打電話給我，要我跟甲○○說邱弘毅要買毒品。打
    我的警員教我講被查獲當天的事等語（見原審卷一第35、37
    頁反面、38頁) 。於原審97年11月24日勘驗時亦有供稱：
    （對於96年11月29日警詢勘驗結果有何意見？）筆錄不實在
    ，因為之前警察就跟我講好了，所以我就照他講的講。我第
    2 次接受警詢時不是出於自由意志。我是被查獲當天晚上被
    打，在做第1 次筆錄前就被打。當天很多人圍著，我是被帶
    到另1 個房間去的，警察就是打我等語（見原審卷二第36頁
    ) 。於本院上訴審時亦主張是刑求等語( 見本院上訴卷第
    73頁) 。於本院上更一審審理時亦有供稱：我是因為遭警
    察毆打，才會作那些筆錄的，警詢筆錄不是出於我的自由意
    志，當時總共有3 、4 個警察圍著我，有人出手打我，因為
    每次出手都是一下一下，所以我不知道有幾個人出手打我。
    在作筆錄之前，就是前面有人問我話，後面就有人打我，所
    以我不知道到底是誰打我，也不知道是幾個人打我，警察是
    拿手電筒打我，因為他們把我帶進來又帶出去的時候，我有
    看到他們拿手電筒。那時候打到我頸部的時候，我有稍微看
    到是手電筒，還有一下是從正面的胸部打的時候，我也有看
    到是手電筒。因為我記不清楚是誰正面打我，我的胸部、頸
    部、後背都有傷，我記不清楚到底被打幾下。他們打我時，
    叫我要咬甲○○，說是我介紹邱弘毅去跟甲○○做買賣的，
    是在作筆錄之前，警察把我帶進1 間小辦公室威脅我、打我
    ，要我咬甲○○，說是透過我介紹他們兩人買賣，他說他怎
    麼問，我就怎麼答就好，他有先跟我講說他會怎麼作筆錄，
    我就照他的意思答，我出來就有告訴邱弘毅我剛才在裡面有
    被打等語（見本院上更一卷第53、117 頁) 。於本院此次
    審理時亦供稱：是在警察局的大辦公室外面的一個小房間裡
    面打我，他們打我胸部、背部、頸部，頭部也有打到。當時
    是警察一下車就拿槍對著我，我就蹲下，完全沒有制伏我，
    背部的紅腫是警詢時警察用手電筒，在警察局小辦公室裡面
    ，關起來打的等語（見本院上更二卷第82頁、172 頁) 。
  4.又被告丙○○於98年11月30經檢察官偵訊後，諭知具保5 萬
    元外出後，於96年12月2 日始前往國軍高雄總醫院急診，並
    於97年11月24日在原審準備程序中始提出國軍高雄總醫院診
    斷書其上記載胸部挫傷( 約6 ×4 公分) 、腹部挫傷( 約5
    ×4 公分) 之傷勢，亦有該院診斷證明書附卷可稽( 見原審
    卷二第39頁) 。
  5.又經本院向國軍高雄總醫院函詢上開傷勢係何時造成，經該
    院函覆稱：該員急診之傷勢推斷其受傷約數日（2-4 日) 之
    久等語(見本院上更二卷第63頁) 。
  6.證人邱弘毅於原審時具結證述：在警備隊小房間裡，丙○○
    他也是被帶進去打，因門是關著，我沒看到，他出來後坐在
    我旁邊，跟我說他有被打，我就說被打而驗傷。我有看到丙
    ○○臉或其他部位有腫起來，丙○○被打完出來，跟我講要
    我一起咬十三，我說又沒跟他買，為何要咬他，丙○○說已
    經跟小隊長講好，一起咬他就只送我們尿液，不用送人，我
    還說這樣好嗎？他說沒關係，反正他已經跟小隊長條件講好
    了等語（見原審卷二第82、83頁)。
  7.由上情觀之，被告丙○○上開傷害，似係在被告丙○○製作
    警詢筆錄之時所造成，是被告丙○○上開刑求之主張，尚非
    完全子虛。
  8.雖承辦警員乙○○於偵查中證稱: 「接到線民檢舉．．，一
    輛銀色小客車停放在那邊交易毒品，．．我看到甲○○在開
    車，他停在超商前面準備下車，我們就把車子擋在他的車前
    方，下車表明身分，甲○○就開車倒車，他車上還有三個人
    ，甲○○開門往外跑，『另兩人』也往外跑，『丙○○被我
    們當場抓到』，邱弘毅一直坐在車上躲在後座，我們先把甲
    ○○抓回來，請邱弘毅下車，在邱弘毅皮帶、丙○○背包裡
    起獲毒品，丙○○後背的傷應該是逮捕時有碰撞到」等語（
    見偵卷第45至46頁）；於原審時證稱: 「我們要抓這三人時
    ，他們開門後就向車外衝，甲○○還跑回車內要倒車，撞到
    我同事的車子，車停下來後，我們到車上將他拉下來制止他
    衝撞的行為，抓這3 人都有使用強制力。逮捕時，我們表明
    身分後，丙○○跟邱弘毅比較沒有反抗，但甲○○有反抗．
    ．．我不了解為何丙○○說他被施暴，後頸部有紅腫，可能
    逮捕時有小拉扯，因我們逮捕時會先控制這個人，可能會抓
    肩膀」等語（見原審卷二第76至79頁）。於本院前審時則證
    稱: 「甲○○在我們表明身份後，就跳回車上準備開車逃走
    ，是我們同事車子擋住他他才停下，丙○○於查獲時是否有
    反抗之行為，我並不知情，而邱弘毅則是躲在車子裡。丙○
    ○當天並沒有什麼反抗，在我們表明身份後，他就蹲下」等
    語（見本院前審卷第111 頁），於本院此次審理時又具結證
    述：甲○○、丙○○兩人衝出車外，要逃跑，另外一個同事
    把他追回來，我幫忙抓甲○○，丙○○部分是丁○○他們過
    去抓的。絕對沒有打被告丙○○，丙○○不是我逮捕的，我
    不清楚有無反抗，我看到的時候，他已經被壓制在地上，他
    沒有與警察人員扭打或掙扎，當時有初步看一下，大概就是
    頸部有紅腫的現象。沒有做到全身詳細檢查，是用肉眼可以
    看到的頸部有紅腫的現象。絕對沒有刑求這件事情。我不知
    道有沒有拿手電筒，根本不需要刑求，因為在車上邱弘毅就
    已經承認，是向甲○○、丙○○購買毒品等語（見本院上更
    二卷第168 、169 頁）。惟警員即證人丁○○於原審時則係
    具結證述：製作筆錄時並沒有注意到丙○○身上有傷等語（
    見原審卷二第81頁) ；於本院此次審理時則又具結證述：丙
    ○○不是我逮捕，我的部分負責逮捕甲○○、控制甲○○，
    所以是針對甲○○等語( 見本院上更二卷第134 頁反面)。
    互核2 人之證詞，彼等對於被告丙○○當時是何警員逮捕之
    情，似非相合。再依證人張一睛前開所述，其先、後供證：
    「丙○○後背的傷應該是逮捕時有碰撞到」、「丙○○當天
    並沒有什麼反抗，在我們表明身份後，他就蹲下」、「我不
    了解為何丙○○說他被施暴，後頸部有紅腫，可能逮捕時有
    小拉扯，因我們逮捕時會先控制這個人，可能會抓肩膀」、
    「他沒有與警察人員扭打或掙扎」、「絕對沒有刑求這件事
    情」等語以觀，亦相互齟齬；蓋其既供證：被告丙○○並無
    與警員扭打或掙扎，於警員表明身份後即蹲下等語，惟又證
    述：被告丙○○背傷應該是逮捕時有碰撞到，被告丙○○頸
    部有紅腫，可能逮捕時有小拉扯等語，是其所述之真實性，
    已有質疑。況再審酌證人張一睛前開所述：即被告丙○○當
    天遭警員逮捕時，沒有什麼反抗，在警員表明身份後，他就
    蹲下，且在警詢時亦未對其刑求等語果係為真，則被告丙○
    ○胸、腹部分，應無明顯之傷勢甚明，惟被告丙○○嗣於98
    年11月30經檢察官偵訊後，諭知具保在外，於96年12月2 日
    始前往國軍高雄總醫院急診，其卻有胸部挫傷( 約6 ×4 公
    分) 、腹部挫傷( 約5 ×4 公分) 等傷勢，且上開傷勢則推
    斷為2 至4 日之久，如前所述，即係在上開為警逮捕及製作
    警詢筆錄之時段，是尚難憑證人張一睛上開證詞，即認被告
    丙○○前揭抗辯係屬無稽。
  9.又原審勘驗被告丙○○於96年11月29日第1 次警詢之錄音結
    果，警詢筆錄內容與錄音相符，採一問一答，詢問員警與被
    告丙○○說話之語氣平和，被告丙○○回答問題迅速，對不
    知答案的問題，經重覆詢問，仍回答不知道；再經原審勘驗
    被告丙○○於96年11月30日第2 次警詢之錄音結果，警詢筆
    錄內容與錄音相符，亦採一問一答，現場有打字聲，詢問員
    警與丙○○說話之語氣平和，被告丙○○均能針對詢問之問
    題迅速回答；此有原審勘驗筆錄在卷足憑（原審卷二第35、
    37 頁 ）。然依被告丙○○前開所述，其係在做第1 次筆錄
    前就被打等情，自無從依上開勘驗之錄音帶結果而知悉被告
    丙○○有遭刑求之事實。
  10.綜上以觀，被告丙○○前揭抗辯警詢供述係出刑求於不正方
    法之真實性為何，益值斟酌。被告丙○○就其警詢自白係出
    於刑求不正方法之抗辯，尚難遽然謂之無稽，而檢察官就被
    告丙○○前揭於警詢之自白係出於自由意志，復未指出其他
    證明方法，再被告甲○○、丙○○及其辯護人又爭執該等證
    據之證據能力，則揆諸前揭規定及最高法院判決意旨所示，
    被告丙○○於警詢所為之自白，對被告被告甲○○、丙○○
    2 人自不具證據能力，而不得採為本件判決之基礎。
  (二)被告甲○○、丙○○之辯護人雖稱本案毒品有短缺，應是警
    員用以餵食證人邱弘毅、丙○○毒品所致，證人邱弘毅於警
    詢之筆錄遭利誘，無證據能力云云；經查：
  1.本件扣案毒品海洛因有3 包，其中證人邱弘毅所有之毒品海
    洛因1 包鑑定前毛重2.25公克，其他屬被告甲○○所有之毒
    品海洛因2 包鑑定前毛重各為16.2公克、13.45 公克，此有
    扣押物品目錄表及照片在卷足參（警卷第28、38、70、72、
    78頁），而依證人邱弘毅於在本院前審結證所稱：警方提供
    我吸食的毒品是從我身上查扣的那包(2公克多) ，而甲○○
    被查獲的毒品數量很多，員警是拿2 公克的那包給我。警察
    所提供之毒品，我與丙○○均有施用，我有看到有剩，但剩
    下多少我並不知道。當天他們拿給我吸食時，原本的牛皮紙
    袋已經彌封，我有看到上面有寫2 公克，後來警察將該牛皮
    紙袋撕開，拿出海洛因給我們施用，剩下的才把他放回原來
    的牛皮紙袋等語( 見本院前審卷第106 、107 頁）。可認扣
    案及秤重後遭邱弘毅所指取出毒品者係指證人邱弘毅所有、
    鑑定前毛重2.25公克之毒品海洛因。
  2.然查，證人邱弘毅所有之毒品海洛因1 包扣案時毛重2.25公
    克，鑑定後淨重1.72公克，空包裝重0.2 公克，純度31 .26
    ％，純質淨重0.54公克；有法務部調查局鑑定書在卷可稽（
    原審審訴字第433 號卷第12頁），有0.33公克之差距。另扣
    案被告甲○○所有之第一級毒品海洛因2 包扣案時毛重各為
    16.2公克、13.45 公克，合計29.65 公克，鑑定後淨重28
    .86 公克，空包裝重0.96公克，純度49 .77％，純質淨重14
    .27 公克；此有法務部調查局鑑定書在卷可憑（偵查卷第31
    頁），扣案時毛重與鑑定後重量則相差0.01公克。兩者耗損
    率不同，且有差異。
  3.惟由於兩單位稱重時間不同，期間證物保存狀況不明，所使
    用稱重工具亦不同，故歉難確實述明其數據差異原因，此有
    法務部調查局99年6 月28日調科壹字第09900248150 號函可
    按(見本院上更二卷第100頁）。
  4.又上開扣案之毒品二者純度不一，亦非來自同一批毒品以相
    同之夾鏈袋分裝而來；扣案第一級毒品海洛因於鑑定前後，
    因時間不同、處所不同、空氣溼度不同、磅秤靈敏度不同及
    鑑定耗損等因素，導致重量有差異，亦與常情尚非明顯違背
    ，況且警詢筆錄關於毒品毛重之記載，乃鑑定前警察局初步
    大略秤重之結果；此大略秤重並非精細之定論，此由警詢筆
    錄僅記載毛重，而無淨重、外包裝塑膠袋重、甚至取樣鑑定
    用罄量之區別即知。扣案毒品經法務部調查局鑑驗時為較精
    確之秤量，與警察局個別之大略秤重情形，而有上開出入，
    然因稱重工具不同，故歉難確實述明其數據差異原因，亦有
    上開法務部調查局函可按，是上開警局並非毒物之專業鑑定
    機關，其大約秤重所得之重量僅係於移送案件入檢察署時，
    供檢察官初步明瞭犯嫌持有約略多少毒品之參酌而已，並非
    重要數據；故尚不得以警局時，證人邱弘毅所搜扣之毒品毛
    重暨事後所秤得之淨重與被告甲○○所搜扣之毒品毛重暨事
    後所秤得之淨重，二者間有些許差距，而遽推論證人邱弘毅
    所有之毒品海洛因重量於扣案後已有明顯短少且該短少係因
    為司法警察取出部分餵食證人邱弘毅及被告丙○○所致。
  5.又證人邱弘毅為警查獲時，其尿液送驗結果，呈嗎啡陽性反
    應，此有高雄市立凱旋醫院96年12月31日編號H-380 濫用藥
    物尿液檢驗報告可按( 見原審97年度審訴字第433 號卷第8
    頁) ，惟證人邱弘毅最近一次施用第一級毒品海洛因之時間
    為96年11月29日早上7 、8 時，在其建國路家中以香煙點燃
    施用等情，則為其於原審中供明在卷( 見上開訴字卷第6 頁
    ) ，是亦難以證人邱弘毅之上開尿液之呈嗎啡陽性反應，即
    遽認其於警員製作警詢筆錄時，曾以毒品海洛因予以餵食利
    誘證人邱弘毅。
  6.證人即警員乙○○於本院上訴審具結證述：沒有邱弘毅所說
    我們提供海洛因給丙○○及邱宏毅吸食，以要求他們配合偵
    查之事，關於邱弘毅在移送後說我們有提供扣案毒品給他施
    用一事，我是在地院審理時才知道此事。從邱宏毅身上所查
    扣之1 小包毒品，我們當場有秤重，並記載於筆錄上。我是
    有將其中一部分毒品用作試驗包試驗等語（見本院上訴卷第
    10 9至112 頁) 。於本院此次審理時則具結證述：沒有被告
    陳述：毒品已經用牛皮紙袋封好，警察將牛皮紙袋撕開，拿
    毒品給我們施用這種事情，從邱弘毅身上查獲的毒品毛重、
    淨重相差0.33公克，另外兩包毒品毛重、淨重相差0.01公克
    ，應該與夾鏈袋的大小與秤重工具的穩定度有關等語（見本
    院上更二卷第169 頁）。自始即否認有以毒品海洛因餵食利
    誘證人邱弘毅之情事。
  7.綜上，本件並無證據足以證明警員有以毒品海洛因餵食利誘
    證人邱弘毅之事實，是被告甲○○、丙○○之辯護人以警員
    以餵食毒品海洛因予證人邱弘毅，證人邱弘毅於警詢之筆錄
    係利誘所為，無證據能力云云，自非可取。
四、按犯罪事實應依證據認定之，無證據不得認定犯罪事實；又
    不能證明被告犯罪者，應諭知無罪之判決，刑事訴訟法第一
    百五十四條第二項、第三百零一條第一項分別定有規定。認
    定不利於被告之事實，須依積極證據，苟積極證據不足為不
    利於被告事實之認定時，即應為有利於被告之認定，更不必
    有何有利之證據。此之所謂證據，須確屬能為被告有罪之證
    明，而無瑕疵可指者，始足當之；再者，犯罪事實之認定，
    應憑證據，所謂證據，須適於為被告犯罪事實之證明者，始
    得採為斷罪資料，如未能發現相當證據，或證據不足以證明
    ，自不能以推測或擬制之方法以為裁判基礎；又所謂認定犯
    罪事實所憑之證據，雖不以直接證據為限，間接證據亦包括
    在內，然而無論直接或間接證據，其為訴訟上之證明，須於
    通常一般人均不致有所懷疑，而得確信其為真實之程度，始
    得據之為有罪之認定，倘其證明尚未達到此一程度，而有合
    理懷疑存在時，即應為無罪之判決（最高法院二十九年上字
    第三一○五號、三十年上字第八一六號、四十年台上字第八
    六號、五十三年台上字第二七五○號、七十六年台上字第四
    九八六號分別著有判例參照）。復事實審法院對於證據之取
    捨，依法雖有自由判斷之權，然積極證據不足證明犯罪事實
    時，被告之抗辯或反證縱屬虛偽，仍不能以此資為積極證據
    應予採信之理由；認定犯罪事實應依證據，為刑事訴訟法所
    明定，故被告否認犯罪事實所持之辯解，縱屬不能成立，仍
    非有積極證據足以證明其犯罪行為，不能遽為有罪之認定（
    最高法院三十年上字第四八二、一八三一號分別著有判例參
    照）。
五、訊據被告堅決否認有上開販賣第一級毒品海洛因與證人邱弘
    毅之犯行，被告甲○○於原審及本院辯稱：我係應被告丙○
    ○之請，而開車載被告丙○○去向邱弘毅借錢，並非販賣第
    一級毒品海洛因予邱弘毅，阿弟與丙○○一起上我的車的。
    丙○○打電話給我，告訴我他欠錢，我就去接他，他朋友上
    車後，我們在超商停車，他們說要買飲料，我一下車就很多
    人聚集過來。當時因為人很多，我嚇到，所以想要逃走，所
    以開車撞到警車，我不是有意要撞他們，我只是倒車要走等
    語。被告丙○○於原審及本院辯稱：甲○○係開車載其前往
    向證人邱弘毅借款，並非居間聯絡甲○○販賣第一級毒品海
    洛因予邱弘毅，當天我是打電話給邱弘毅，要向他借五萬元
    ，因為我太太待產，他答應借我，我們約在高雄縣後庄，我
    打電話請甲○○到明誠路載我，我當時在我朋友三民區的家
    裡，那是下午四點多的時候，我叫甲○○他載我去找邱弘毅
    ，當時阿弟跟我一起上車，我們直接到後庄去接邱弘毅，甲
    ○○說要去買飲料，車子開到大寮鄉○○○路446 號超商門
    口，警察就來了，警察有拔槍出來，所以我趴下，我有聽到
    車子撞到的聲音，「阿弟」跑掉，邱弘毅我印象中沒有下車
    等語。
六、經查：
  (一)證人邱弘毅於96年11月29日警詢時係供述：今天警方在高雄
    縣大寮鄉○○○路446 號前查獲我與丙○○、甲○○，在我
    褲腰皮袋內查獲海洛因1 小包（毛重2.25公克），海洛因是
    我向同車駕駛綽號「十三」男子購得。96年11月29日18時許
    在高雄縣大寮鄉由綽號「十三」男子駕駛7325-XC 自小客車
    ，內載丙○○，我之前打電話給丙○○要買毒品，後來丙○
    ○聯絡甲○○，我上了該車，甲○○就拿扣案的海洛因1 包
    給我，向我收取1 萬1 千元。經我當場指認甲○○就是綽號
    「十三」的男子。我是第1 次向甲○○購買毒品等語（見警
    卷第18頁）。於96年11月30日警詢時則供述：警方今天在我
    身上查獲的海洛因2.25公克是我用來吸食的，這些海洛因是
    我在96年11月29日18時在高雄縣大寮鄉○○○路446 號前向
    甲○○以11000 元購買。我先以0000000000打給0000000000
    丙○○手機，問他可否聯絡綽號「13」的男子（即甲○○）
    要購買毒品，之後丙○○幫我聯絡上綽號「13」的男子，並
    叫我在高雄縣大寮鄉○○○路446 巷內等他，然後綽號「13
    」的男子與丙○○開車找我，我上車交易毒品，我共向甲○
    ○買過1 次海洛因。甲○○交付海洛因毒品給我時，丙○○
    在場，錢我當場交給甲○○。我是為向丙○○購買海洛因才
    上他們的車等語（見偵卷第53至55頁) 。
  (二)證人邱弘毅於偵查時則具結證述：我沒有向丙○○買過毒品
    ，我在查獲當天要跟丙○○碰面，他要跟我借錢，後來我們
    碰面後，我把5 萬元交給丙○○，就被警察抓了。丙○○說
    因家裡有急用，且女友要生小孩了，要跟我借5 萬元，都還
    沒寫借據或開票擔保就被抓了。當時有查扣5 萬元，但是後
    來警員又把一部份錢還給丙○○，且我身上本來有1 萬4 千
    元，他們也扣走了，後來只還我1 萬元。這些錢是我工作存
    的。警詢裡面說綽號十三的男子是一起被抓的甲○○。因為
    丙○○打電話跟我借錢，甲○○開車載他來跟我借錢。我沒
    有向丙○○或甲○○買毒品，因為警察把我帶去另1 個房間
    時，警察說他們已經盯十三很久了，又在我身上抄到東西，
    叫我認了，後來我出來跟丙○○銬在一起時，丙○○說叫我
    跟他一起咬甲○○，我就答應了。我與甲○○沒有深仇大恨
    ，是因為丙○○要我一起咬他等語（見偵卷第40、41頁) 。
  (三)證人邱弘毅於98年1 月7 日原審時則具結證述：丙○○被打
    完出來，跟我講要我一起咬十三，我說又沒跟他買，為何要
    咬他，丙○○說已經跟小隊長講好，一起咬他就只送我們尿
    液，不用送人，我還說這樣好嗎？他說沒關係，反正他已經
    跟小隊長條件講好了。因他們一直說我有跟丙○○買過，不
    然怎麼一起咬甲○○，所以我才連丙○○一起咬等語( 見原
    審卷二第83頁) 。於98年2 月11日原審時則具結證述：我沒
    有跟丙○○買過毒品，我身上的毒品跟我朋友「泰仔」、「
    黑人」買的，在警局的筆錄是看他們打丙○○，那時很怕，
    且身上被搜到，抓我們的人意思要我說有跟丙○○買過，不
    然我毒品很難交代，還要帶我進那個房間，我嚇到，所以咬
    丙○○。96年11月29日被查獲那天丙○○打電話要跟我借5
    萬元，我說好，約在後庄那邊的麵包店見面，離查獲地僅差
    一條街，我剛好買完毒品，所以身上有毒品。我不認識甲○
    ○。我剛上車錢交給丙○○，打算去7-11買東西，就被警察
    查獲等語（見原審卷二第119至123頁)。
  (四)證人邱弘毅於本院上訴審則具結證述：當天之所以會跟甲○
    ○與丙○○碰面係丙○○要跟我借錢，他欲向我借5 萬元，
    時間地點是我打電話約的。我所施用的毒品，並未向甲○○
    或丙○○購買過。關於跟「泰仔」購買毒品一事，我於警詢
    中並未供出。對於「泰仔」之真實姓名我並不知道，而其聯
    絡方式我已經忘記了。我跟「泰仔」買過3-4 次毒品，海洛
    因及安非他命均有等語（見本院上訴審卷第107 頁反面、10
    8 頁) 。
   (五)審酌證人邱弘毅之上開供證，就查獲海洛因1 小包，係
     向被告甲○○、丙○○購買，抑係向其友人即綽號「泰仔
     」或「黑人」買得? 當天與被告丙○○見面，係被告丙
     ○○欲向證人邱弘毅借錢，抑係證人邱弘毅欲向被告甲○
     ○、丙○○購買毒品海洛因? 供詞前後不一，已有瑕疵可
     指。
   (六)被告丙○○於96年11月29日及同年月30日警詢筆錄，並無
     證據能力，如前所述；其於偵查中則證述：甲○○沒有販
     賣安非他命給邱弘毅，是警方叫我這樣講的等語（見偵卷
     第21頁），於原審亦具結證述：我不知道甲○○有賣毒品
     ，在警局說居間幫甲○○介紹是警察叫我這樣講的。我約
     邱弘毅在後庄見面，是要跟他借錢，因我太太那時待產需
     要錢，我太太在我被抓後3 個月就生產了，我會跟甲○○
     在一起是因為我沒有車子，我打電話叫甲○○載我等語（
     見原審卷二第126 至128 頁），嗣於本院上訴卷，更一審
     及本院此次審理，均否認有販賣第一級毒品海洛因予證人
     邱弘毅犯行（見本院上訴卷第70頁、本院上更一卷第52頁
     、本院上更二卷第80頁) 。是審酌上開被告丙○○之供詞
     ，亦難佐證使一般人對於證人邱弘毅之前開供述向被告2
     人購買毒品之情事無合理之懷疑，而得確信其為真實，換
     言之，即難採為證人邱弘毅前開供詞之補強證據。
   (七)是證人邱弘毅之前開供述，既有前開不一致之瑕疵，且上
     開除證人邱弘毅之指證外，並無其他確實佐證，難僅憑上
     開證人邱弘毅片面之證述，遽為不利被告2人之認定。
七、綜上所述，證人邱弘毅之前開供詞，既有前開前後不一致，
    滋生疑義，有瑕疵可指之處，而本件除證人邱弘毅指證外，
    經查並無其他積極佐證；準此，自難僅憑證人邱弘毅前後不
    一之片面指證，遽為不利於被告2 人之認定。是本件尚乏積
    極之証據，足以證明被告2 人於上開時、地，涉有公訴人所
    指販賣第一級毒品海洛因給證人邱弘毅之犯行，而公訴人除
    上開證據外，又未再提出其他適合於證明被告2 人有本件犯
    罪事實之積極證據，並說明其證據方法與待證事實之關係，
    說服本院以形成被告2 人有罪之心證，而被告2 人又辯稱無
    本件之犯行等語，揆諸上開說明，本件尚屬不能證明被告2
    人犯罪。原審疏未詳查，率認被告2 人有上開販賣第一級毒
    品給證人邱弘毅，而予論罪科刑，被告2 人上訴意旨否認犯
    行，非無理由，自應由本院將原判決關於此部分撤銷改判，
    並為被告2 人此部分無罪之諭知。
八、至有關被告甲○○上開部分持有卷內第一級毒品海洛因2 包
    命部分( 即法務部調查局濫用藥物實驗室鑑定書（97年1 月
    31 日 調科壹字第09723006630 號所載鑑定後淨重28點68公
    克部分) ，經查：被告甲○○施用第一級毒品海洛因前後，
    必持有第一級毒品海洛因行為，其施用第一級毒品海洛因屬
    高度行為，其持有第一級毒品海洛因之低度行為，應為施用
    第一級毒品海洛因高度行為所吸收，不另論罪；本件被告甲
    ○○持有上開第一級毒品海洛因供己施用，並經原審以97
    年度審訴第734 號判決被告甲○○施用第一級毒品，處有期
    徒刑8 月確定等情，有上開原審卷宗及判決書可按。是本院
    就被告甲○○於本案持有第一級毒品海洛因部分，自不得再
    為實體審究( 最高法院99年台上字第1473號判決參照) ，附
    此敘明。
九、被告甲○○、丙○○被訴販賣第二級毒品甲基安非他命部分
    ，均經原審判決無罪確定，自不另論列，附此敘明。
據上論結，應依刑事訴訟法第369條第1項前段、第364條、第301
條第1項，判決如主文。
本案經檢察官林敏惠到庭執行職務。
中    華    民    國    99    年    10    月    20    日
                 刑事第九庭     審判長法  官  莊秋桃
                                      法  官  孫啟強
                                      法  官  田平安
以上正本與原本無異。
如不服本判決，應於判決送達後10日內向本院提出上訴狀，其未
敘述理由者，並應於提出上訴狀後10日內向本院補提上訴理由狀
（應附繕本）。
中    華    民    國    99    年    10    月    20    日
                                  書  記  官  馬蕙梅

司法院資訊處製作；財團法人民間司法改革基金會備份。
